臺灣臺中地方法院刑事判決　　　　　　 100年度易字第1843號
聲　請　人　臺灣臺中地方法院檢察署檢察官
被　　　告　許保明
被　　　告　蔣劉蜜
上列被告因妨害家庭案件，經檢察官聲請簡易判決處刑（99年度
偵字第26477號），本院認不宜簡易判決處刑，改依通常程序審
理，判決如下：
    主    文
許保明犯相姦罪，處有期徒刑肆月，如易科罰金，以新臺幣壹仟
元折算壹日。
許保明、蔣劉蜜被訴通姦部分，均公訴不受理。
蔣劉蜜被訴相姦部分，無罪。
    犯罪事實
一、蔣劉蜜係賴瀅全之妻，許保明係張麗真之夫，許保明明知蔣
    劉蜜為有配偶之人，竟基於反覆與蔣劉蜜發生性行為之單一
    集合犯意，自民國99年5月31日起，訖同年6月14日止，在台
    中市○○○路272號之「義大利商務汽車旅館」、台中市○
    里區○○○路62號之「羅馬假期汽車旅館」等地，先後發生
    姦淫之性行為約五次。嗣因賴瀅全發覺蔣劉蜜之行為及通話
    對象有異，方查知上情。
二、案經賴瀅全、張麗真訴由臺灣臺中地方法院檢察署檢察官偵
    查而聲請簡易判決處刑，經改依通常程序審理。
    理    由
壹、有罪部分：
一、訊據被告許保明於本院審理時對於明知蔣劉蜜係有配有之人
    卻仍與蔣劉蜜發生姦淫之性行為等情坦承不諱，核與告訴人
    賴瀅全、張麗真指訴之情形相符，並有被告等之通聯紀錄及
    通話內容譯文在卷可稽。故被告許保明確於上開時、地與蔣
    劉蜜發生性行為之事實，應屬真實。雖被告許保明辯稱伊係
    遭仙人跳云云，惟本院遍觀卷證，查無被告許保明恐係遭他
    人設計、恐嚇之可疑，且被告許保明、蔣劉蜜均係有配偶之
    人，若許保明所辯稱係遭他人設計仙人跳，則蔣劉蜜亦恐同
    罹刑章，此情與常理不符，顯見被告許保明所辯係事後卸責
    之詞，而無可採。本件事證明確，被告許保明有於前述時、
    地與蔣劉蜜相姦之犯行，已可予認定。
二、核被告許保明所為，係犯刑法第239條後段之相姦罪。按一
    般通、相姦之行為，若係由於持續交往之婚外情所生，則徵
    諸常情，本質上顯難僅1次逾矩後即可停止，此類通、相姦
    之行為人，往往於最初行為時，即存有反覆持續多次發生之
    單一犯意，兼之其間多次之犯行，目的、對象均相同，亦侵
    害同一之法益，是強將各次犯行嚴加區分獨立處罰，不僅徒
    增事實調查之紛擾（因每回通、相姦時可能不只1次發生性
    行為），也恐與一般國民之法律感情有所違背，而不符社會
    通念，故持平而言，對於此項本質上具有反覆、持續不斷實
    施特性之犯罪行為，允宜評價為集合犯，以1罪論處為是。
    本院因認被告於前述時地，反覆、持續且密集地與被告蔣劉
    蜜相姦之犯行，乃自始基於單一之集合犯意所為，應以1罪
    論科。爰審酌被告許保明妨害告訴人賴瀅全之婚姻及家庭，
    致告訴人賴瀅全受有相當之損害，確值非難，惟被告蔣劉蜜
    自始即未拒絕與之交往，而產生此段情愛關係，故完全歸咎
    於被告許保明，並不符合比例原則，乃再考量其犯罪之動機
    、目的、手段、方法且尚未能與告訴人達成和解等一切有利
    、不利之情狀後，量處如主文所示之刑，並諭知如易科罰金
    之折算標準。
貳、公訴不受理部分：
一、公訴意旨略以：蔣劉蜜係賴瀅全之妻，許保明係張麗真之夫
    ，均為有配偶之人，詎蔣劉蜜、許保明竟基於通姦、相姦之
    集合犯意，自民國國99年5月31日起，訖同年6月14日止，在
    台中市○○○路272號之「義大利商務汽車旅館」、台中市
    大里區○○○路62號之「羅馬假期汽車旅館」等地，先後發
    生姦淫之性行為約五次。嗣因賴瀅全發覺蔣劉蜜之行為及通
    話對向有異，方得知上情，因認被告許保明、蔣劉蜜涉有刑
    法第239條前段之通姦罪嫌。
二、按告訴乃論之罪，告訴人於第一審辯論終結前，得撤回其告
    訴；又告訴經撤回者，應諭知不受理之判決，並得不經言詞
    辯論為之；刑事訴訟法第238條第1項、第303條第3款、第
    307條分別定有明文。
三、查告訴人賴瀅全、張麗真對被告蔣劉蜜、許保明提出告訴後
    ，被告許保明、蔣劉蜜經檢察官以犯有刑法第239條前段之
    通姦及後段之相姦罪嫌聲請簡易判決處刑，此依同法第245
    條第1項規定，屬告訴乃論之罪。茲因告訴人賴瀅全已於
    本件第一審辯論終結前，即民國100年4月18日具狀向本院撤
    回對於被告蔣劉蜜涉嫌上述通姦罪之告訴，而另告訴人張麗
    真亦已於民國100年3月14日向台灣台中地方法院檢察署具狀
    撤回對於被告許保明涉嫌上述通姦罪之告訴，此有其聲請撤
    回告訴狀2件附卷可憑（見本院100年度中簡字第828號卷及
    地檢署100年度偵字第157號卷P10），爰依前揭說明，不經
    言詞辯論，逕為諭知被告蔣劉蜜、許保明通姦部分均為公訴
    不受理之判決。
參、無罪部分：
一、公訴意旨以許保明係張麗真之夫，為有配偶之人，詎蔣劉蜜
    竟與許保明基於相姦之集合犯意，自民國國99年5月31日起
    ，訖同年6月14日止，在台中市○○○路272號之「義大利商
    務汽車旅館」、台中市○里區○○○路62號之「羅馬假期汽
    車旅館」等地，先後發生姦淫之性行為約五次，認蔣劉蜜觸
    犯刑法第239條後段之相姦罪。惟：
  (一)被告蔣劉蜜就伊於上述期間內與許保明發生性關係之事實固
    不否認，答辯稱「許保明一開始就刻意隱匿已婚的事實，並
    稱伊已經離婚很久了，而且這期間也交過很多女友，不知許
    保明係有配偶之人」等語並提出之電話錄音光碟，而被告許
    保明對於電話通話之內容及譯文均無意見（見本院100年6月
    16日審判筆錄第3頁），經本院勘驗光碟之錄音內容如下：
  1.（檔案名稱00000000-0000-0，第18秒～第30秒）
    許保明說：我跟我前女友說，前一鎮子我才跟她說，說我認
              識一個女孩子，誰誰誰...
  2.（檔案名稱00000000_1838，第11秒～第23秒）
    蔣劉蜜：你不是說你離婚很久了，很想要一個你夢想中的家庭？
    許保明：嘿呀（台語）。
    蔣劉蜜：是不是？
    許保明：對呀，怎樣。
    蔣劉蜜：對呀，怎樣，好。
  3.（檔案名稱00000000_1347，第18秒～22秒）
    蔣劉蜜：這件事情關係到以前一開始我就跟你講過，說我現在是
            沒有身分證的人，也是有婚姻關係的人，不像你已經離
            婚了，你說你已經離婚了。
    許保明：我怎麼知道。
    足見許保明確係隱匿其仍有配偶之已婚事實，此外，告訴人
    張麗真於刑事告訴狀內亦陳述：「不知自何年何月何日起為
    通姦、相姦犯行，直至99年12月初告訴人在家收到鈞院地檢
    署99年度偵字第21850號檢察官不起訴處分書，告訴人始發
    現被告二人有通姦、相姦犯行」等語，是告訴人亦係因收到
    地檢署檢察官不起訴處分書才得知被告蔣劉蜜與其夫有相姦
    之犯行，則若許保明刻意隱瞞已婚之事實，被告蔣劉蜜誤認
    許保明並無婚姻關係，亦非不可能。
  (二)按犯罪事實應依證據認定之，無證據不得認定犯罪事實；又
    不能證明被告犯罪者，應諭知無罪之判決，刑事訴訟法第15
    4條第2項、第301條第1項分別定有明文。又按事實之認定，
    應憑證據，所謂證據，須適於為被告犯罪事實之證明者，始
    得採為斷罪資料，如未能發現相當證據，或證據不足以證明
    ，自不能以推測或擬制之方法以為裁判基礎；又認定不利於
    被告之事實，須依積極證據，苟積極證據不足為不利於被告
    事實之認定時，即應為有利於被告之認定，更不必有何有利
    之證據。刑事訴訟法第161條第1項規定：檢察官就被告犯罪
    事實，應負舉證責任，並指出證明之方法。因此，檢察官對
    於起訴之犯罪事實，應負提出證據及說服之實質舉證責任。
    倘其所提出之證據，不足為被告有罪之積極證明，或其指出
    證明之方法，無從說服法院以形成被告有罪之心證，基於無
    罪推定之原則，自應為被告無罪判決之諭知，最高法院53年
    臺上字第2750號、30年上字第816號、40年臺上字第86號及9
    2年臺上字第128號分別著有判例可資參照。再按被告之自白
    不得作為有罪判決之唯一證據，仍應調查其他必要之證據，
    以察其是否與事實相符，刑事訴訟法第156條第2項定有明文
    ；又犯罪事實之證明，不論係直接證據或間接證據，須於一
    般人均不致有所懷疑而得確信其為真實之程度，始得據為有
    罪之認定，倘其證明尚未達於此程度而仍有合理懷疑存在時
    ，本諸無罪推定之原則，自應為被告無罪之判決，故附加於
    自白之佐證，亦須達於無合理懷疑之程度，且非只增強自白
    之可信性為已足，仍須具備構成犯罪要件事實之獨立證據，
    亦即除自白外，仍應有足可證明犯罪之必要證據，因此，無
    被告自白之案件，固應調查必要之證據，即已有被告自白之
    案件，亦須調查其他必要之證據，以察其是否與事實相符（
    最高法院91年度台上字第7496號判決可資參照)。則本件既
    無法證明被告蔣劉蜜明知許保明係有配偶之人，故雖其與有
    配偶之許保明發生性關係，其行為非出於故意，自屬不罰，
    而應諭知無罪之判決。
據上論斷，應依刑事訴訟法第452條、第299條第1項前段、第303
條第3款、第307條、第301條第1項，刑法第239條後段、第41條
第1項前段，判決如主文。
本案經檢察官劉文賓到庭執行職務。
中    華    民    國   100    年    6     月    30    日
                  刑事第六庭    法  官  郭德進
以上正本證明與原本無異。
如不服本判決應於收受判決後10日內向本院提出上訴書狀，並應
敘述具體理由；其未敘述上訴理由者，應於上訴期間屆滿後20日
內向本院補提理由書（均須按他造當事人之人數附繕本）「切勿
逕送上級法院」。
告訴人或被害人對於判決如有不服具備理由請求檢察官上訴者，
其上訴期間之計算係以檢察官收受判決正本之日期為準。
                                書記官  陳惠玲
中    華    民    國   100    年    6     月    30    日
附錄論罪科刑法條
中華民國刑法第239條（通姦罪）：
有配偶而與人通姦者，處1年以下有期徒刑。其相姦者亦同。